【裁判字號】    95,重家上,18
【裁判日期】    980501
【裁判案由】    回復繼承權等
【裁判全文】
臺灣高等法院民事裁定                95年度重家上字第18號
上  訴  人  丙○○
訴訟代理人  成介之律師
上列當事人間請求回復繼承權等事件，本院裁定如下：
        主    文
上訴人丙○○應於收受本裁定柒日內補繳第三審裁判費新台幣壹
萬參仟伍佰玖拾陸元，逾期即駁回上訴。
        理    由
一、分割共有物涉訟，以原告因分割所受利益之價額為準，民事
    訴訟法第77條之2及第77條之11分別定有明文。又共有物分
    割之訴，其訴訟標的價額以原告因分割所受利益之客觀價額
    為準，非以共有物全部之價額定之，依民事訴訟法第466條
    第3項規定，上訴利益亦應依此標準計算，不因上訴人（被
    告）之應有部分之價額較低而異；且請求分割共有物事件上
    訴時，其訴訟標的價額及上訴利益額，均應以原告起訴時因
    分割所受利益之客觀價額為準，不因被告或原告提起上訴而
    有所歧異（最高法院70年台上字第1757號判例及94年度台抗
    字第146號裁定意旨參照），分割遺產亦應依此原則計算價
    額。經查，本件甲○○、丁○○、乙○○、戊○○（下稱甲
    ○○等4人）備位聲明請求分割遺產及分割共有物，其訴訟
    標的價額之核定，自應依上開說明，以本院判決附表三所示
    之財產，扣除上訴人甲○○之剩餘財產差額分配671萬193元
    後，為兩造可分配之總遺產。又因巧新公司之股票50張，因
    係未上市股份，兩造對其價值有所爭執，故採原物分割，本
    院茲核定其價額為129萬3,350元【取兩造主張之2,075,000
    元及51萬1,700元（本院卷第187頁、第42頁）之平均值】，
    連同其餘可分配之遺產總值合計2,586萬9,558元，以繼承人
    每人應繼承之財產517萬3,912元計算，甲○○等4人因分割
    所受之客觀利益為2,069萬5,648元（即5,173,912×4）。上
    訴人丙○○係對於備位敗訴部分不服提起上訴，因備位之訴
    係分割遺產及共有物，依上開規定，其訴訟標的價額以原告
    即甲○○等4人因分割所受之客觀利益2,069萬5,648元計算
    其上訴利益額，不因上訴人丙○○之客觀利益較低而異。茲
    核上訴人丙○○上訴第三審之訴訟標的價額為2,069萬5,648
    元，應徵第三審裁判費29萬1,240元，上訴人丙○○業已繳
    納第三審訴訟費用27萬7,644元，尚欠1萬3,596元。茲依民
    事訴訟法第481條、第442條第2項前段規定，限丙○○於收
    受本裁定正本7日內，如數逕向本院補繳，逾期即駁回其上
    訴。至上訴人丙○○聲請扣除甲○○之剩餘財產差額分配額
    671萬193元後所退還裁判費乙節，因備位訴訟標的價額即係
    先扣除該差額分配款後計算所得，是上訴人丙○○請求再扣
    除該部分款項，即屬無據，併予敘明。
三、據上論結，爰裁定如主文。
中    華    民    國    98    年    5    月    1      日
                    民事第十五庭
                        審判長法  官  林恩山
                              法  官  黃國忠
                              法  官  陳雅玲
正本係照原本作成。
如不服本裁定，除價額核定部分得抗告，應於裁定送達後10日內
向本院提出抗告狀並繳納抗告費新台幣1000元外；其餘均不得抗
告。
中    華    民    國    98    年    5     月    5     日
                              書記官  劉  瑗


司法院資訊處製作；財團法人民間司法改革基金會備份。
